【裁判字號】    97,簡上,123
【裁判日期】    971029
【裁判案由】    詐欺
【裁判全文】
臺灣基隆地方法院刑事判決             97年度簡上字第123號
公  訴  人  臺灣基隆地方法院檢察署檢察官
上  訴  人
即  被  告  丙○○
上列上訴人因被告詐欺案件，不服本院基隆簡易庭96年度基簡字
第969號，中華民國97年8月12日所為第一審刑事簡易判決（偵查
案號：97年度偵字第2564號）提起上訴暨函請併案審理（臺灣桃
園地方法院檢察署97年度偵字第15182號），本院管轄第二審之
合議庭判決如下：
    主  文
原判決撤銷。
丙○○幫助意圖為自己不法之所有，以詐術使人將本人之物交付
，處有期徒刑貳月，如易科罰金，以新臺幣壹仟元折算壹日。
    事  實
一、丙○○明知金融機構帳戶為個人信用之表徵，且申請開戶並
    無任何特殊限制，復可預見任意提供自己在金融機構開設之
    帳戶（含存摺、提款卡、密碼）供他人使用，可能因此供不
    法詐騙份子利用，作為實施詐欺或恐嚇取財等犯罪之工具，
    竟於不違背其本意之情形下，仍基於幫助不特定人詐欺之犯
    意，將其所有於民國96年7月9日所開立之基隆新民郵局0000
    0000000000 號帳戶之存摺、提款卡連同密碼，於97年1月24
    日至同年4 月21日間某日，在不詳地點，提供給不詳真實姓
    名年籍之成年人，任由該成年人士所屬或其轉手之犯罪集團
    作為犯罪取財收受款項之工具。嗣該成年人或其轉手之犯罪
    集團成員，得基於意圖為自己不法所有之詐欺取財犯意，分
    別於附表編號1、2所示之時間、以所示之詐騙方法，致使甲○○、丁○○陷於錯誤，將附表編號1、2所示之金額，於所
    示之時間，各自匯入丙○○所有之上開帳戶內，而詐騙集團
    成員待甲○○、丁○○匯款至上述帳戶後，旋即將款項提領
    一空，嗣甲○○、丁○○發覺遭詐騙後報警處理，始悉上情
    。
二、案經臺北市政府警察局大同分局報告臺灣基隆地方法院檢察
    署檢察官偵查後，聲請簡易判決處刑暨桃園縣政府警察局龜
    山分局報告臺灣桃園地方法院檢察署檢察官偵查後移送併案
    審理。
    理  由
一、按被告以外之人於審判外之言詞或書面陳述，除法律有規定
    者外，不得作為證據；又被告以外之人於偵查中向檢察官所
    為之陳述，除顯有不可信之情況者外，得為證據；再被告以
    外之人於審判外之陳述，雖不符合刑事訴訟法第159條之1至
    第159條之4之規定，而經當事人於審判程序同意作為證據，
    法院審酌該言詞陳述或書面陳述作成時之情況，認為適當者
    ，亦得為證據，而當事人、代理人或辯護人於法院調查證據
    時，知有上開不得為證據之情形，而未於言詞辯論終結前聲
    明異議者，視有前項之同意，刑事訴訟法第159條第1項、第
    159條之1第2項及第159條之5分別定有明文。經查：
  (一)證人甲○○、丁○○於警詢中所為之陳述，為被告丙○○以
    外之人於審判外之言詞陳述，然經本院於審判程序提示予被
    告並告以要旨，經被告表示無意見，且未聲明異議，又本院
    審酌證人甲○○、丁○○警詢筆錄之記載，並無不正取供之
    情事，且證人於警詢時並無具結之可能，是就該審判外言詞
    陳述作成時之情況，應認為適當，依刑事訴訟法第159條之5
    規定意旨，具有證據能力。
  (二)證人丁○○於偵查中向檢察官所為之陳述，固屬被告丙○○
    以外之人於審判外之言詞陳述，惟檢察官係國家公務員，代
    表國家偵查犯罪，實行公訴，而實務運作時，檢察官向被告
    以外之人所取得之陳述，原則上均能遵守法律規定，不致違
    法取供，其可信度極高，此外，復無其他顯不可信情況，而
    證人丁○○亦經依法具結在案，是就該審判外之言詞陳述，
    應認依刑事訴訟法第159條之1第2項具有證據能力。
  (三)警員戊○○於97年10月4日傳真予本院之報告書乙份，為被
    告丙○○以外之人於審判外之書面陳述，惟經本院於審判程
    序提示予被告並告以要旨，經被告表示無意見，且未聲明異
    議，又本院審酌該報告書之記載，並無不正取供之情事，是
    就該審判外言詞陳述作成時之情況，應認為適當，依刑事訴
    訟法第159條之5規定意旨，具有證據能力。
二、訊據被告固坦承基隆新民郵局00000000000000號帳戶係其於
    96年7月9日所申設，被害人甲○○、丁○○亦有將附表編號
    1、2所示款項匯入該帳戶中，惟矢口否認有將前開帳戶交付
    詐欺集團成員使用，辯稱：該帳戶原申設之目的係用以轉存
    工作薪水作為理財，但因伊母親遭金融機構拒絕往來，故將
    該帳戶借給母親代收票據之用，該帳戶之密碼係伊之農曆生
    日，伊怕母親忘記，故將密碼寫在紙條貼於存摺內，後來在
    97年1 月24日，母親將前開帳戶內之存款提領完之後，即將
    帳戶的存摺、提款卡及密碼歸還伊，伊即隨手置於包包內，
    迄至同年1 月底，伊要從基隆市四腳亭搬回樂利二街住處時
    ，整理家中物品，誤認該包包係不用之物，便未檢查即將之
    丟棄，包包內還有保養品、化妝品、紙條等物，且伊有正當
    工作，不需販賣帳戶給詐騙集團以獲利云云，經查：
 (一) 前揭犯罪事實，業據證人即被害人甲○○及丁○○於警詢中
    證述綦詳，並有臺灣郵局股份有限公司基隆郵局97年5月9日
    基營字第0970100316號函暨客戶基本資料及交易明細表、郵
    政自動櫃員機交易明細表影本、郵政國內匯款執據影本各乙
    份（見97年度偵字第2564號卷第18頁至第21頁、第28頁，97
    年度偵字第15182號卷第15頁）在卷可稽，足見被害人甲○○及丁○○確有受犯罪集團成員詐欺而匯款至被告丙○○所
    有之上開帳戶以交付財物之情形。被告固辯稱：在97年1月
    24日，伊母親將前開帳戶內之存款提領完後，有將帳戶的存
    摺、提款卡及密碼歸還伊，伊即隨手置於手提包內，嗣同年
    1 月底，伊因搬家，誤認該手提包係不用之物，即予丟棄云
    云，然查，被告前於97年6月1日之警詢及97年7 月22日之偵
    訊時，皆供稱；前開帳戶之存摺、提款卡及密碼係遺失不見
    等語，其後於本院97年10月1 日準備程序時亦陳稱：伊忘記
    把前開帳戶資料放在何處，伊並無其他物品失竊，只有前開
    帳戶相關資料（指存摺、提款卡及密碼）遺失等語，卻於本
    院審理中翻異前詞改稱為己所丟棄，供述前後已屬不一，是
    否屬實，已啟人疑竇；且衡以常情，一般人於搬家之際，固
    會將生活非必需品或少使用之物予以丟棄，然於丟棄之前，
    無不先行檢視整理，尤其手提包內所置物品，通常為日常生
    活常用之物，於丟棄內容物時，莫不小心謹慎，而被告亦自
    承：伊包包內都會置放彩妝用品，前開帳戶之存摺、提款卡
    及密碼，伊一起放在包包裡面，包包裡面還有化妝品、保養
    品及便條紙等東西云云，顯見彩妝用品、保養品等物，係被
    告日常生活常用之物，被告於丟棄之前，又怎會未予檢視，
    即予丟棄，諸此種種，皆與常情有悖；復前開帳戶係以被告
    之農曆生日6 碼作為密碼，衡情以觀，被告母親當無遺忘，
    而需要求被告將上開密碼以字條黏貼於存摺內之理，且縱被
    告確將密碼黏貼於存摺內，被告母親將前開帳戶歸還被告之
    後，被告即可將密碼撕除，降低一旦遺失或被竊，遭不法份
    子利用之風險，被告乃具有智識之成年人，知悉開設前開帳
    戶作為存款理財之用，卻疏未注意撕除密碼，更違背一般正
    常之人處理、保管自己財物帳冊之妥善謹慎態度，隨手置放
    上帳戶資料並予丟棄，顯與常理有違；再被告辯稱：伊有正
    當工作，並無出售帳戶予詐欺集團成員之動機云云，惟觀諸
    被告所提之96年度綜合所得稅各類所得資料清單、台灣班尼
    頓貿易股份有限公司97年7月員工薪資單、在職證明書及存
    摺內頁影本，被告固有正當工作，然每月薪資並不固定，而
    領薪後未久，即將薪水之用殆盡，該存摺內之存款截至97年
    10月9 日為止，亦僅餘94元，顯見被告經濟狀況非屬優渥，
    且將帳戶資料交付他人之目的不一，或為出借，未必僅有出
    售一途，是被告所辯，並不足採。又，被告辯稱：伊於97年
    5 月間發現帳戶遭列為警示帳戶之後，有報警處理，由此可
    證伊並未出賣上開帳戶云云，經查：被告於97年4、5月間有
    向基隆市安樂分駐所警員戊○○報案陳稱：上開帳戶之存摺
    、提款卡及密碼已遭人用以作為詐騙戶頭，業據警員戊○○
    提出報告乙份附卷可參，堪信為真，惟被害人甲○○、丁○○於97年4 月22日、23日即分遭詐騙集團成員詐騙匯款至上
    開帳戶內，旋即遭提領一空，被告於本案發後之報警行為，
    與其有無將上開帳戶之相關資料交付詐欺集團成員並無關係
    ，且幫助實施詐欺犯罪之人，於交付己之帳戶資料後，為掩
    己之犯行，而向開戶銀行申請掛失止付並報警者，時所常見
    ，是被告有無交付前開帳戶之存摺、提款卡及密碼予詐騙集
    團成員，與其是否有報警，係屬無涉，被告所辯，並無理由
    。
  (二)再，詐欺正犯為避免員警自帳戶來源回溯追查出真正身分，
    乃以他人帳戶供作詐得款項出入之帳戶，此為詐欺正犯需利
    用他人帳戶之原因，相應於此，詐欺正犯亦會擔心如使用他
    人遺失或不知該帳號實際使用狀況之帳戶，將時時處於該帳
    戶被申報掛失止付之風險中，隨時有可能因帳戶持有人發現
    帳戶存摺、提款卡遺失而辦理掛失止付，使詐騙集團無法順
    利提取被害人所匯之款項，甚至遭帳戶持有人以辦理補發存
    摺、變更印鑑、密碼之方式，將帳戶內存款提領一空，致其
    費盡周章所詐得之款項化為烏有。故詐欺正犯所使用之帳戶
    ，必須為其所能控制之帳戶，始能確保詐得款項。申言之，
    詐欺正犯絕不可能使用他人遺失存摺、提款卡、印鑑、密碼
    之帳戶供作詐得款項匯入之帳戶，以免除遭真正帳戶持有人
    提領或掛失之風險。被告辯稱：系爭帳戶係因其丟棄，而遭
    詐欺集團利用云云，洵無足採
  (三)又於金融機構開設帳戶並請領存摺、提款卡一事，係針對個
    人身分之社會信用而便利資金流通，具有強烈之屬人性，而
    存摺、提款卡、印章等物，事關個人財產權益之保障，其專
    有性甚高，一般人均有妥為保管及防止他人任意使用之認識
    ，縱因特殊情況偶需交付他人使用，亦必深入瞭解用途及合
    理性始予提供；若該等專有物品如落入不明人士手中，極易
    被利用為與財產有關之犯罪工具，此亦為吾人依一般生活認
    知所易於體察之常識。而有犯罪意圖者，非有正當理由，竟
    徵求他人提供帳戶，客觀上可預見其目的係為供某筆資金存
    入後再行領出之用，且係有意隱瞞其資金存入提領之流程並
    避免行為人身分曝光，吾人本於一般生活認知均易於瞭解，
    媒體復一再報導此等詐騙集團為規避查緝而使用他人帳戶以
    遂行詐欺之不法犯罪態樣。被告既可預見將帳戶交付不熟識
    之他人使用，將幫助他人實施詐欺犯罪，竟仍將其帳戶存摺
    、提款卡及密碼交付來路不明之人，使該人得自其帳戶領取
    款項，其顯有縱以其帳戶實施詐欺犯罪亦不違背其本意之幫
    助意思至明。
  (四)綜上所述，被告明知將存摺、提款卡、提款卡密碼等有關個
    人財產、身分之物品，交付予詐欺集團成員，極易被利用為
    與財產有關之犯罪工具，被告竟加以同意，顯然對於其所有
    帳戶作為不法使用，有所認識且並不違背其本意，是雖卷內
    事證並無積極證據證明被告知悉該詐騙集團將如何犯罪，但
    其既對帳戶交付他人使用，可能遭犯罪集團用以犯罪有所預
    見，且不違背本意而為之，應有幫助詐欺取財之不確定故意
    甚明，本件事證明確，被告犯行洵堪認定。
三、核被告所為，係犯刑法第339 條第1 項之詐欺取財罪。被告
    對詐欺正犯提供帳戶資以助力，但並未參與詐欺犯罪行為之
    實行，應屬幫助他人實行犯罪行為，為幫助犯，乃依刑法第
    30條第2 項之規定減輕其刑。本件被告一次交付前開基隆新
    民郵局帳戶之存摺、提款卡、密碼予不詳人士之行為，幫助
    詐欺集團成員詐欺被害人甲○○、丁○○2 人之財物，係一
    行為觸犯數個相同罪名，為想像競合犯，應依刑法第55條規
    定從一情節較重者處斷。至公訴人聲請簡易判決處刑之事實
    雖未敘及被告上開提供帳戶詐欺丁○○之犯行（即臺灣桃園
    地方法院檢察署97年度偵字第15182 號移送併辦部分），惟
    此部分與前開起訴論罪部分具有實質上一罪之想像競合犯關
    係，應為起訴效力所及，本院自應併予審究，附此敘明。
四、原審認被告罪證明確，據以論罪科刑，固非無見，惟原判決
    對於被害人丁○○於附表編號2所示時間，遭受詐騙而匯款
    至被告上開基隆新民郵局帳戶部分，疏未論究，尚有未合，
    至被告上訴意旨，仍執陳詞，空言否認犯罪，並無理由，惟
    原判決既有可議，自無可維持，應由本院予以撤銷改判。爰
    審酌被告雖非實際遂行詐欺犯行之人，然其提供帳戶之存摺
    、提款卡及密碼供他人使用，影響財產交易秩序，造成犯罪
    偵查困難，並使幕後犯罪人得以逍遙法外，危害社會治安，
    復於犯後未坦承犯行，並參酌其無前案紀錄、犯罪動機、目
    的、手段、生活狀況、智識程度及犯罪所生之損害等一切情
    狀，量處有期徒刑貳月，併諭知易科罰金之折算標準。
五、至被告將前開基隆新民郵局帳戶之存摺、提款卡及密碼等物
    品，已交予不詳人士，未經扣案，兼參上開帳戶已通報為警
    示帳戶，已無沒收之必要，爰不為沒收之諭知，附此敘明。
據上論斷，應依刑事訴訟法第455條之1第1項、第3項、第369 條
第1項前段、第364條、第299條第1項前段，刑法第30條第1 項前
段、第2項、第339條第1項、第55條、第41條第1項前段，刑法施
行法第1條之1，判決如主文。
本案經檢察官乙○○到庭執行職務。
中    華    民    國    97    年    10    月    29    日
                  刑事第四庭審判長法  官  齊  潔
                                  法  官  王慧惠
                                  法  官  周霙蘭
以上正本證明與原本無異。
如不服本判決應於收受本判決後10日內向本院提出上訴書狀，其
未敘述上訴理由者，並得於提起上訴後10日內向本院補提理由書
狀（均須按他造當事人之人數附繕本）「切勿逕送上級法院」。
中    華    民    國    97    年    10    月    29    日
                                  書記官  呂明龍
附錄論罪法條：
中華民國刑法第339條第1項
（普通詐欺罪）
意圖為自己或第三人不法之所有，以詐術使人將本人或第三人之
物交付者，處5年以下有期徒刑、拘役或科或併科1千元以下罰金
。
附表：
┌──┬─────┬───┬────────┬────┬────┬─────┐
│ 編 │詐欺時間  │被害人│詐騙方法        │匯款時間│匯入被告│詐得金額  │
│ 號 │          │      │                │        │之帳戶  │（新臺幣）│
├──┼─────┼───┼────────┼────┼────┼─────┤
│ 1  │97年4月23 │甲○○│在雅虎奇摩拍賣網│97年4月 │基隆新民│30,000元  │
│    │日下午12時│      │站上，刊登虛偽新│23日下午│郵局0011│          │
│    │30分      │      │光三越禮券販賣訊│12時50分│00000000│          │
│    │          │      │息，使之信以為真│        │58號帳戶│          │
│    │          │      │，於97年4月23日 │        │。      │          │
│    │          │      │下標，再由詐騙集│        │        │          │
│    │          │      │團人員來電佯稱其│        │        │          │
│    │          │      │已標得禮券為由，│        │        │          │
│    │          │      │要甲○○轉帳，以│        │        │          │
│    │          │      │此方法詐騙。    │        │        │          │
├──┼─────┼───┼────────┼────┼────┼─────┤
│ 2  │97年4月22 │丁○○│在雅虎奇摩拍賣網│97年4月 │基隆新民│5,290元   │
│    │日晚間7時 │      │站上，刊登虛偽販│23日下午│郵局0011│          │
│    │許        │      │賣PSP貨物訊息， │4時54分 │00000000│
│    │          │      │使丁○○瀏覽後，│        │58號帳戶│          │
│    │          │      │信以為真，並留下│        │。      │          │
│    │          │      │聯絡電話，再由詐│        │        │          │
│    │          │      │騙集團人員來電佯│        │        │          │
│    │          │      │稱準備要漲價，要│        │        │          │
│    │          │      │求丁○○如欲購買│        │        │          │
│    │          │      │需儘速匯款，以此│        │        │          │
│    │          │      │方法詐騙丁○○。│        │        │          │
└──┴─────┴───┴────────┴────┴────┴─────┘


司法院資訊處製作；財團法人民間司法改革基金會備份。
